臺灣高雄地方法院民事判決　九十年度簡上字第七十二號
　　上　訴　人　元宗企業行即賴文良
　　法定代理人　乙○○
　　訴訟代理人　甲○○
　　　　　　　　丙○○
右當事人間請求給付運費事件，上訴人對於中華民國九十年一月十八本院鳳山簡易庭
八十九年度鳳簡字第一○○八號第一審判決提起上訴，本院判決如左：
    主  文
上訴駁回。
第二審訴訟費用由上訴人負擔。
    事  實
甲、上訴人方面：
  一、聲明：(一)原判決廢棄。(二)被上訴人在第一審之訴駁回。
  二、陳述：除與原審判決書所載者相同茲予引用外，補稱：
（一）上訴人於民國八十九年四月間委託被上訴人運送岩棉保溫毯之貨物一批（以下
      簡稱系爭貨物），目的地為金門火力發電廠工地，並於交付運送物前，明白告
      知被上訴人須以貨櫃裝載該批貨物，以免受潮、受損。惟被上訴人將該批貨物
      轉交高金輪公司裝載運送，於八十九年四月五日運抵金門後，竟枉顧當日天候
      不佳、雨勢甚大之情形，擅將貨物自貨櫃中搬移，堆放於碼頭旁，且僅以防水
      帆布覆蓋。致大部分貨物嚴重受潮，完全喪失保溫功能及其價值。上訴人為此
      再自行委託高金輪公司運送新貨品至金門交貨等情，合先敘明。
（二）運送契約具有承攬性質，須完成運送，始得受取運費，運送物若已喪失、毀損
      ，則運送人勢必未能完成運送，或未能完全的完成運送。故其運費或其他費用
      全部或一部不能向託運人或受貨人請求。準此，被上訴人因其履行輔助人高金
      輪公司之過失造成貨物嚴重毀損，致完全喪失其功能與價值，已達滅失之程度
      。是被上訴人勢必無法完成運送，自不得向上訴人請求給付運費。綜上所述，
    被上訴人因其履行輔助人高金輪公司之過失，致上訴人所託運之貨物滅失，被
      上訴人顯然無法依運送契約完成運送，自喪失請求給付運費之權利。從而，被
      上訴人請求上訴人給付運費十一萬一千六百六十四元，即於法無據。
  三、證據：援用原審之立證方法，另提出訂購單影本三份、收據影本二份、保證書
      影本一份，並聲請訊問證人甲○○、俞全鐘、張簡添仁、李東龍。
乙、被上訴人方面：
  一、聲明：求為判決如主文所示。
  二、陳述：除與原審判決書所載者相同茲予引用外，補稱：
（一）上訴人於八十九年四、五月間委託被上訴人海運運送貨物五筆，共分五次運送
      。僅其中之第二次運送，上訴人事後聲稱貨物有小部分受潮。然查，(一)散裝貨
      物本無提供貨櫃，運送當日適有空貨櫃，故由高金輪公司將貨品置放於空櫃內
      ，又散裝貨本應由上訴人自行封裝妥適，與運送人無關。(二)上訴人稱貨物嚴重
      受潮，被上訴人無從得悉，亦無公證報告可稽，故上訴人之主張，不足採信。
（二）又依運送常理而言，若委託人與運送人之間關於運送事項發生爭議，委託人應
      不至於再續行委託運送人運送貨物，惟於本件運送發生爭執時，上訴人並未即
      時主張貨物毀損，係經被上訴人屢次催款，上訴人方以前述事項抗辯，此實為
      上訴人拒絕清償所為之推託之辭。
（三）本件運送情形為：上訴人於八十九年四月初委託被上訴人運送多批貨物至金門
      料羅碼頭，並非如上訴聲明所言是一批貨物，且非運至火力發電廠，且後半段
      之運輸是由上訴人自己安排，高金輪船公司也是貨主即上訴人自行指定，此在
      帳單中可以清楚顯示，且上訴人日後表示貨物已遭嚴重毀損又提不出任何一絲
      一毫的證據來證明，顯係脫免運費。另與被上訴人配合的合富快輪也如期將其
      餘貨件送達，無任何延期或有其他狀況發生，且在貨物裝船前即明白告知上訴
      人須自行投保水險，但貨主表示如有任何狀況發生願意自行負責。本件貨物於
      八十九年四月五日裝船，預計四月六日抵達金門碼頭，此與上訴人所述有所出
      入。上訴人於四月八日下午曾致電聲稱，表示因為下雨地面朝溼，可能有一小
      部份貨品受潮，於是被上訴人建議請上訴人找尋當地的公證公司來做公正鑑定
      ，以備做日後求償的證據，但上訴人表示只有一小部份受潮，將在日後曬乾，
      不致有任何影響。當時只是致電告知一下，希望能要求高金輪船公司嗣後不要
      再有相同的事情發生，與其訴訟中所表示有大部份貨物嚴重受潮出入甚大。
（四）上訴人於四月中旬與五月份仍然透過被上訴人安排船運，如果高金輪船公司真
      如上訴人所述，有如此重大過失，為何還是一直將貨委託於我方代為安排，上
      訴人的所說所為前後矛盾，昭然若揭。
  三、證據：援用原審之立證方法，另提出本件倉單五份。
丙、本院依職權函請高雄市船舶貨物裝卸承攬商業同業公會提供裝卸及航運習慣資料
    ，及交通部中央氣象局、民航局飛航服務總台提供氣象資料。
    理  由
一、本件被上訴人起訴主張：上訴人於八十九年四、五月間，委託被上訴人海運運送
    貨物至其指定之地點，被上訴人業已依約如期送達交付無誤，運費合計新臺幣（
    下同）十一萬一千六百六十四元未付，爰本於運送契約之法律關係，請求判決上
    訴人給付該筆運費及法定遲延利息。上訴人則以：運送契約具有承攬性質，須完
    成運送，始得受取運費，運送物若已喪失、毀損，則運送人勢必未能完成運送，
    或未能完全的完成運送。故其運費或其他費用全部或一部不能向託運人或受貨人
    請求。本件被上訴人因其履行輔助人高金輪公司之過失造成貨物嚴重毀損，致完
    全喪失其功能與價值，已達滅失之程度。是被上訴人勢必無法完成運送，自不得
    向上訴人請求給付運費。從而，被上訴人請求上訴人給付運費十一萬一千六百六
    十四元，即於法無據等語，資為抗辯。
二、被上訴人主張其與上訴間有運送貨物之運送契約之法律關係，且其已依約將系爭
    貨物運抵目的地等事實，業據其提出計數單五紙及倉單五份為證，上訴人對此部
    分亦不為爭執，堪信被上訴人之主張為真實。惟上訴人則另以前揭情詞置辯，並
    提出訂購單影本三份、收據影本二份、保證書影本一份為證，及聲請訊問證人甲
    ○○、俞全鐘、張簡添仁、李東龍等人。是本件兩造既對運送契約及已運抵目的
    地等情不予爭執，則本件主要之爭執點即在系爭貨物是否確已因受潮造成貨物嚴
    重毀損，致完全喪失其功能與價值，已達滅失之程度。茲論述如下：
三、按當事人主張有利於己之事實者，就其事實有舉證之責任，民事訴訟法第二百七
    十七條前段定有明文。又貨物一經有受領權利人受領，推定運送人已依照載貨證
    券之記載，交清貨物。但有下列情事之一者，不在此限：一、提貨前或當時，受
    領權利人已將毀損滅失情形，以書面通知運送人者。二、提貨前或當時，毀損滅
    失經共同檢定，作成公證報告書者。三、毀損滅失不顯著而於提貨後三日內，以
    書面通知運送人者。四、在收貨證件上註明毀損或滅失者，海商法第五十六條第
    一項亦有明文規定。
四、經查，本件上訴人固一再主張系爭貨物因被上訴人及其履行輔助人之過失，致受
    大雨侵襲、浸泡，而完全喪失其功能與價值，已達滅失之程度。惟本院依職權函
    請交通部中央氣象局提供系爭貨物運送期間之氣象資料以觀，該期間內之天氣均
    屬多雲時晴或多雲，僅偶有短暫陣雨之情形，此有氣象局所提供之地面天氣圖說
    在卷可稽，並無上訴人所稱之「那幾天都大雨」、「雨勢甚大」之事實。是本件
    系爭貨物是否確如上訴人所言，已因雨水浸泡而嚴重受潮至達滅失程度，即非無
    疑。又上訴人雖另提出訂購單影本三份、收據影本二份、保證書為證，然既為被
    上訴人所否認，且縱有訂購毛毯一事，究係為何訂購？作何用途？均難據此即推
    證上訴人所辯稱之情為實；而收據亦僅係清潔廠區之點工費用，與本件實難謂有
    何關連；至被上訴人所出具之保證書，並未明確承認本件系爭貨物有因雨水浸泡
    而滅失，必須由其負賠償責任之表示，此自亦不足以援為上訴人有利之認定。在
    者，依上訴人所聲請訊問之證人俞全鐘、甲○○所證稱，系爭貨物業經貨主前來
    提領，而自貨櫃卸載交付與貨主，運至火力發電廠等語明確（見本院九十一年二
    月二十二日言詞辯論筆錄）。則揆諸前揭海商法第五十六條之規定，系爭貨物既
    已經有受領權利人受領，即應推定運送人已交清貨物，況上訴人又遲遲未能舉出
    該條但書所規定之一、提貨前或當時，受領權利人已將毀損滅失情形，以書面通
    知運送人者。二、提貨前或當時，毀損滅失經共同檢定，作成公證報告書者。三
    、毀損滅失不顯著而於提貨後三日內，以書面通知運送人者。四、在收貨證件上
    註明毀損或滅失等四種情形，自應認被上訴人已依約履行運送責任，其依據運送
    契約之法律關係，請求本件運費，於法即屬有據。是上訴人上開辯詞，均不足採
    。
五、綜上所述，被上訴人既已履行本件運送契約，將系爭貨物運抵目的地，交與上訴
    人受領，而上訴人又無法證明系爭貨物有毀損滅失之情形。從而，被上訴人起訴
    請求上訴人給付本件運費，及自起訴狀繕本送達翌日起至清償日止按週年利率百
    分之五計算之利息部分，於法有據，應予准許。原審於審理時，因上訴人合法通
    知未到，乃依被上訴人之聲請，由其一造辯論而為上訴人敗訴之判決，核屬違誤
    。上訴意旨執前揭各詞指摘原判決不當，求予廢棄改判，洵無理由，應駁回其上
    訴。
據上論結，本件上訴為無理由，依民事訴訟法第四百三十六條之一第三項、第四百四
十九條第一項、第七十八條，判決如主文。
中　　　華　　　民　　　國　　九十一　　年　　　三　　　月　　　八　　　日
                              臺灣高雄地方法院民事庭
~B審判長法官　沈建興
~B法　　　官  官信成
~B法　　　官　莊松泉
右為正本係照原本作成。
本判決不得上訴。
中　　　華　　　民　　　國　　九十一　　年　　　三　　　月　　　八　　　日
~B法院書記官　李冠毅
